臺灣板橋地方法院刑事判決　　　　　　 100年度訴字第2115號
公　訴　人　臺灣板橋地方法院檢察署檢察官
被　　　告　陳永賢
上列被告因偽造文書案件，經檢察官提起公訴（100 年度偵字第
20473 號），被告於本院準備程序中，就被訴事實為有罪之陳述
，經本院裁定行簡式審判程序審理，並判決如下：
    主  文
陳永賢偽造署押，足以生損害於公眾及他人，處有期徒刑貳月，
如易科罰金，以新臺幣壹仟元折算壹日，如附表所示偽造之「陳
永聰」署押共參拾伍枚均沒收。
    事  實
一、陳永賢於民國100 年4 月29日上午11時40分許，在新北市○
    ○區○○路2 段57號之何嘉仁書店內，徒手竊取架上陳列販
    售之毛筆共7 支，得手後將上開毛筆藏置於紙袋內，未結帳
    即欲離去，嗣經感應區警報器感應到未結帳商品而鳴響，為
    該店店員陳愫慧當場發覺，並報警處理（所涉竊盜犯行業經
    本院以100 年度簡字第4106號簡易判決判處拘役10日確定在
    案），嗣警方獲報到場處理，其為脫免罪責，竟基於偽造文
    書之犯意，於100 年4 月29日下午2 時22分許，在新北市政
    府警察局三重分局三重派出所內，冒用其弟「陳永聰」之名
    接受詢問，並接續於如附表所示之調查筆錄、新北市政府警
    察局三重分局扣押筆錄（含扣押物品目錄表）、照片等文書
    上，偽造「陳永聰」之簽名共13枚（起訴書誤載為14枚），
    並於其上捺按指印，表示係「陳永聰」之指印共22枚（起訴
    書誤載為17枚），而足以生損害於偵查機關對於刑事案件調
    查之正確性，並使陳永聰本人有受追訴之虞等損害。嗣經警
    將陳永賢所按捺之指紋卡送請內政部警政署刑事警察局鑑驗
    後，發現上開文件上所捺指印與該局檔存之指紋卡上陳永賢
    之指紋相符，始查悉上情。
二、案經新北市政府警察局三重分局移送臺灣板橋地方法院檢察
    署檢察官偵查起訴。
    理  由
一、本案被告陳永賢所犯並非死刑、無期徒刑、最輕本刑為3 年
    以上有徒刑之罪或高等法院管轄第一審案件，而其於準備程
    序進行中，被告先就被訴事實為有罪之陳述，經告知簡式審
    判程序之旨，並聽取公訴人及被告之意見後，本院認適宜改
    依簡式審判程序進行，爰裁定進行簡式審判程序，合先敘明
    。
二、訊據被告對上開犯罪事實坦承不諱，核與證人即被害人陳永
    聰於警詢時指述其被冒名之情節相符，且有如附表所示之新
    北市政府警察局三重分局搜索扣押筆錄、扣押物品目錄表、
    調查筆錄、指紋卡片等文書影本各1 份及照片1 張等附卷可
    稽，又被告於上揭時地冒名應訊時所按捺之指印，經送請內
    政部警政署刑事警察局進行指紋鑑定結果，認為前揭指紋卡
    片所留存之指紋與刑事局檔存陳永賢指紋相符，有該局100
    年7 月5 日刑紋字第1000087732號函及新北市政府警察局10
    0 年7 月11日北警鑑字第1000108723號函各1 紙（見100 年
    度偵字第20473 號偵查卷第2 、3 頁）在卷足按。是足認被
    告前開自白核與事實相符，足堪採信。本案事證明確，被告
    犯行堪以認定，應予依法論科。
三、論罪科刑及沒收
  (一)按刑法上之偽造署押罪，係指單純偽造簽名、畫押而言，若
    在制式之書類上偽造他人簽名，已為一定意思表示，具有申
    請書或收據等類性質者，則係犯偽造文書罪；又按司法警察
    （官）、檢察官或法官於訊問被告時所製作之詢問筆錄或訊
    問筆錄，係記載對於被告之詢問及其陳述，其內容當然含有
    受詢問人之意思表示，因該筆錄為公務員職務上所製作之文
    書，故為公文書之一種。受詢問人雖亦在筆錄之末簽名、蓋
    章或按指印，以擔保該筆錄之憑信性，但不能因此即認為該
    筆錄係受詢問人所製作，而變更其公文書之性質，自非被告
    所製作之私文書，僅應論以偽造署押罪。經查，被告陳永賢
    冒陳永聰名義，在如附表編號1 至4 所示之新北市政府警察
    局三重分局所製作之搜索扣押筆錄、扣押物品目錄表、調查
    筆錄及照片等文件上偽造陳永聰署押並持以行使之所為，不
    過係為了掩飾身分而僅用以表示其為陳永聰本人，並非足以
    為表示一定用意之證明或另有製作何種文書之意思，揆諸上
    開說明，其簽名或按捺指印於該等文書之行為，均與偽造私
    文書無涉，是核被告所為係犯刑法第217 條第1 項之偽造署
    押罪。起訴意旨認被告係犯刑法第216 條、第210 條行使偽
    造私文書罪，容有未洽，嗣經本院於審理中已告知被告可能
    涉犯偽造署押罪名，本院自應加以審理，惟此部分業經檢察
    官於本院審理時到庭陳述及以100 年度蒞字第21312 號補充
    理由書更正起訴法條為刑法第217 條偽造署押罪（見本院卷
    第16頁正反面），本院爰無庸再予變更起訴法條，附此敘明
    。
  (二)被告先後於附表所示之文書上偽造「陳永聰」之簽名及按捺
    指印多次，從客觀上觀察係於同一刑事案件中，欲達規避刑
    責目的之接續數個舉動，在主觀上顯係基於一貫之犯意，在
    客觀上各動作係時間密切接近，接續地侵害同一法益所為，
    且各行為獨立性極為薄弱，難以強行分開，應視為數個舉動
    之接續施行，應包括於一行為予以評價，為接續犯。
  (三)爰審酌被告為了掩飾身分，冒名應訊以達規避刑責目的，該
    行為足生損害於被害人陳永聰及司法機關偵查犯罪之正確性
    ，所為誠有非是，惟念及其犯後於本院審理中已坦承犯行，
    且於本件犯行前，尚無其他經法院為有期徒刑以上罪刑宣告
    之前科紀錄，有臺灣高等法院被告前案紀錄表1 份在卷可查
    ，素行尚可，兼衡犯罪動機、手段、智識程度，及被害人於
    警詢中對於本件被告之犯行，表明不願提出告訴之意（見偵
    查卷第6 頁背面）等一切情狀，量處如主文所示之刑，並諭
    知如易科罰金之折算標準，以資懲儆。
  (四)末查，如附表所示文件上偽造之「陳永聰」簽名及指印共35
    枚（含簽名13枚及指印22枚），爰依刑法第219 條規定，不
    問屬於犯人與否，宣告沒收之。
據上論斷，應依刑事訴訟法第273 條之1 第1 項、第299 條第1
項前段，刑法第217 條第1 項、第41條第1 項前段、第219 條，
判決如主文。
本案經檢察官吳孟竹到庭執行職務。
中    華    民    國   100    年    10    月     4    日
                  刑事第五庭  法  官  鄭凱文
上列正本證明與原本無異。
如不服本判決應於收受本判決後10日內向本院提出上訴書狀，其
未敘述上訴理由者，並得於提起上訴後10日內向本院補提理由書
狀（均須按他造當事人之人數附繕本）「切勿逕送上級法院」。
                              書記官  陳筱惠
中    華    民    國   100    年    10    月     4    日
附錄本案論罪科刑法條全文：
中華民國刑法第217條
（偽造盜用印章印文或署押罪）
偽造印章、印文或署押，足以生損害於公眾或他人者，處 3 年
以下有期徒刑。
盜用印章、印文或署押，足以生損害於公眾或他人者，亦同。
附表：被告偽造「陳永聰」之署押一覽表
┌─┬──────────┬─────────────┬──┬───┬────┐
│編│     文件名稱       │欄            位          │偽造│偽造指│出  處  │
│號│                    │                          │署名│紋捺印│        │
├─┼──────────┼─────────────┼──┼───┼────┤
│1 │新北市政府警察局三重│受執行人簽名捺印欄、在場人│3 枚│7 枚  │100 年度│
│  │分局搜索、扣押筆錄  │欄、應扣押之物、騎縫處    │    │      │偵字第20│
│  │                    │                          │    │      │473 號偵│
│  │                    │                          │    │      │查卷第10│
│  │                    │                          │    │      │至12頁  │
├─┼──────────┼─────────────┼──┼───┼────┤
│2 │新北市政府警察局三重│所有人/ 持有人/ 保管人簽名│5 枚│6 枚  │100 年度│
│  │分局扣押物品目錄表  │欄、騎縫處                │    │      │偵字第20│
│  │                    │                          │    │      │473 號偵│
│  │                    │                          │    │      │查卷第13│
│  │                    │                          │    │      │頁      │
├─┼──────────┼─────────────┼──┼───┼────┤
│3 │新北市政府警察局三重│受詢問人欄、騎縫處、增添修│4 枚│8 枚  │100 年度│
│  │分局調查筆錄        │正處                      │    │      │偵字第20│
│  │                    │                          │    │      │473 號偵│
│  │                    │                          │    │      │查卷第20│
│  │                    │                          │    │      │至22頁  │
├─┼──────────┼─────────────┼──┼───┼────┤
│  │照片                │空白處                    │1 枚│1 枚  │100 年度│
│  │                    │                          │    │      │偵字第20│
│4 │                    │                          │    │      │473 號偵│
│  │                    │                          │    │      │查卷第25│
│  │                    │                          │    │      │頁      │
├─┼──────────┴─────────────┼──┼───┼────┤
│合│                                                │13枚│22枚  │共35枚  │
│計│                                                │    │      │        │
└─┴────────────────────────┴──┴───┴────┘